最高法院刑事判決　　　　　　九十六年度台上字第三一六六號
上　訴　人　甲○○
選任辯護人　郭鎮周律師
上列上訴人因違反證券交易法案件，不服台灣高等法院中華民國
九十五年六月六日第二審判決（九十五年度上訴字第九五七號，
起訴案號：台灣台北地方法院檢察署九十三年度偵字第一九一七
二號），提起上訴，本院判決如下：
    主  文
原判決撤銷，發回台灣高等法院。
    理  由
原判決認定上訴人甲○○有如原判決事實欄所示之犯行，因而維
持第一審論處上訴人共同違反對於在證券交易所上市之有價證券
，不得有意圖抬高集中交易市場某種有價證券之交易價格，自行
及以他人名義，對該有價證券，連續以高價買入之規定罪刑（處
有期徒刑一年四月，併科罰金新台幣一百萬元，罰金如易服勞役
，以罰金總額與六個月之日數比例折算）之判決，駁回上訴人在
第二審之上訴；固非無見。
惟查：（一）判決所載之事實與理由，相互牴觸者，即屬判決理
由矛盾，依刑事訴訟法第三百七十九條第十四款之規定，其判決
當然為違背法令。又修正前證券交易法第一百五十五條第一項第
四款規定，對於證券交易所上市之有價證券，不得有意圖抬高或
壓低集中交易市場某種有價證券之交易價格，自行或以他人名義
，對該有價證券，連續以高價買入或以低價賣出，其目的在防止
人為操作因素導致集中交易市場行情發生異常變動，影響市場秩
序。故以行為人主觀上有「意圖抬高或壓低集中交易市場某種有
價證券之交易價格」，客觀上為「對於在證券交易所上市之有價
證券，自行或以他人名義，對該有價證券，連續以高價買入或低
價賣出」之行為，始克成立。原判決事實認定：上訴人係蘇名宇
任董事長之股票上市公司「宏達科技股份有限公司」（下稱宏達
科技公司）之股東，與蘇名宇、林開永、余敏華「創矩國際有限
公司（下稱創矩公司）負責人」等人，共同基於意圖抬高宏達科
技公司股票交易價格之犯意聯絡，自民國九十一年十一月二十九
日起至九十二年一月二十八日止，由上訴人、林開永、余敏華，
分別以其個人及不知情之林小琪、劉秀敏及創矩公司，分設於大
慶證券股份有限公司、台証綜合證券股份有限公司、元富證券股
份有限公司民權分公司、新壽綜合證券股份有限公司、群益證券
股份有限公司中山分公司、中信證券股份有限公司之證券帳戶，
由上訴人以自己或劉秀敏名義自行下單，林開永則指示不知情之
林小琪、楊宥榆、李寶巒，透過不知情之各該證券公司營業員劉
大賢等人下單，買進宏達科技公司股票，股票成交後，則由蘇名
宇、林開永及上訴人匯入資金完成交割。渠等「在上開期間」內
，連續以高價或於將收盤之際急速以漲停板價格委託買進之拉尾
盤方式，影響宏達科技公司股票當天之收盤價及隔天開盤參考價
，而抬高宏達科技公司股票於集中交易市場之交易價格，致使宏
達科技公司股票於九十一年十一月二十九日收盤價新台幣（下同
）十九點一０元，拉抬至九十二年一月二十八日收盤價四十九點
三０元，計上漲三十點二０元，漲幅高達百分之一百五十八點一
二，與同期間電子類股跌幅百分之五點二一、大盤指數漲幅百分
之七點九三相較，顯然悖離，明顯影響宏達科技公司股票成交價
格，截至九十二年三月三日融券最後回補日，渠等已實現獲利二
億一千五百五十萬零三百零二元等情（見原判決正本第一頁至第
二頁）；如果屬實，似認上訴人之犯罪行為係自九十一年十一月
二十九日起，惟原判決事實欄又臚列認定上訴人以高價買入宏達
科技公司股票炒作行情之日期為：(一)九十一年十二月九日、(二)九
十一年十二月十日、(三)九十一年十二月十六日、(四)九十一年十二
月二十四日、(五)九十一年十二月二十六日、(六)九十二年一月八日
、(七)九十二年一月十五日、(八)九十二年一月十七日、(九)、九十二
年一月二十日等九日等情（見原判決正本第三頁至第四頁），理
由並說明上訴人上開九日之買賣宏達科技公司股票行為有違反規
定，高價買進並造成股價異常波動之理由（見原判決正本第十四
頁至第十七頁)；則上訴人既自九十一年十二月九日起，始為以
高於當時揭示成交價買進股票之犯罪行為，則何以之前自九十一
年十一月二十九日起，即有犯罪？又該九十一年十一月二十九日
至同年十二月八日之宏達科技公司股價究竟有無異常波動？此異
常波動與上訴人之行為有何關聯？亦未據原判決於事實欄明白認
定，並於理由內說明其認定之理由，致該部分之事實尚欠明確，
並有事實認定相互矛盾，及理由不備之違誤。（二）科刑判決所
認定之事實，與所採之證據不相適合，即屬證據上理由矛盾，其
判決當然違背法令。原判決採取台灣台北地方法院檢察署檢察官
九十四年十二月一日補充理由書所附投資人委託成交對應表及林
開永、廖美華帳戶進出明細等資料，據以認定九十一年十二月十
六日收盤前十三時二十九分零一秒，林開永名義，以高於當時揭
示成交價二十一點三０元二檔之二十一點五０元委託買進一百張
（一張一千股，下同），十三時三十分成交「五十一張」（見原
判決正本第三頁至第四頁、第十五頁）；於理由欄又說明同案被
告余敏華之妻廖美華上海商業銀行楊梅分行000000000
00000號帳戶，分別於九十一年十一月二十一日、同年月二
十九日、「同年月二十七日」匯出二千萬元、八百萬元、「五百
二十萬元」進入同案被告林開永世華商業銀行中山分行0000
00000000號帳戶（即元富證券民權分公司交割帳戶，共
二千八百萬元）等語（見原判決正本第十三頁）；惟依卷內資料
，台灣台北地方法院檢察署檢察官九十四年十二月一日補充理由
書所附投資人委託成交對應表所載，九十一年十二月十六日十三
時二十九分零一秒，林開永名義，以高於當時揭示成交價二十一
點三０元二檔之二十一點五０元委託買進一百張，十三時三十分
係成交「六十九張」（見訴字卷(二)第一七三頁）；又依卷內台灣
台北地方法院檢察署檢察官九十四年十月五日補充理由書所附林
開永國泰世華商業銀行中山分行之交易明細資料，九十一年十一
月二十七日，似無匯入五百二十萬元之紀錄（見訴字卷(一)第一五
五頁、第一五二頁、第一五三頁）；如果無訛，則原判決認定之
事實，與所採證據即不相適合，有證據上理由矛盾之違法。以上
或為上訴意旨所指摘，或為本院得依職權調查之事項，應認原判
決有撤銷發回更審之原因。又原判決事實認定余敏華係創矩公司
之負責人，然理由欄說明，該創矩公司之負責人為林朝昌（見原
判決正本第十一頁第六行及附件一表列編號6），似有不合。又
原判決事實認定余敏華使用證券帳戶交割之銀行帳戶為世華商業
銀行0000000000號帳戶，惟理由說明余敏華使用之帳
號為世華商業銀行0000000000二號帳戶（見原判決正
本第十三頁倒數第十行），亦有不符。案既發回，宜注意查明釐
清；另刑法第二條第一項業經修正及證券交易法第一百七十一條
規定，已於九十五年五月三十日修正公布，並均於同年七月一日
施行，更審時宜併注意新舊法之比較適用。
據上論結，應依刑事訴訟法第三百九十七條、第四百零一條，判
決如主文。
中　　華　　民　　國　九十六　年　　六　　月 　十四 　日
                      最高法院刑事第十一庭
                          審判長法官  林　永　茂
                                法官  洪　文　章
                                法官  蘇　振　堂
                                法官  蕭　仰　歸
                                法官  何　菁　莪
      本件正本證明與原本無異
                                      書  記  官
中　　華　　民　　國　九十六　年　　六　　月 　二十 　日
                                                    ｍ
